【裁判字號】    95,竹簡,692
【裁判日期】    950831
【裁判案由】    損害賠償
【裁判全文】
臺灣新竹地方法院民事簡易判決         95年度竹簡字第692號
原      告  甲○○
被      告  乙○○
上列當事人間因原告提起刑事附帶民事訴訟，請求損害賠償事件
，經本院刑事庭裁定移送，本院於民國95年8 月22日辯論終結，
判決如下：
    主  文
被告應給付原告新臺幣貳拾萬陸仟佰壹拾伍元，及自附表所
示利息起算日起至清償日止，按年利率百分之五計算之利息。
原告其餘之訴駁回。
訴訟費用由被告負擔。
本判決第一項得假執行。
    事實及理由
一、原告訴之聲明：
  (一)被告應賠償原告新台幣(下同)236,315元，及自民國91年1
      月8日起至清償日止，按年利率百分之5計算之利息。
  (二)訴訟費用由被告負擔。
  (三)原告願供擔保，請准予宣告假執行。
二、事實摘要：
  (一)原告主張：
      １、被告乙○○明知近年來臺灣社會盛行以虛設、租賃、
          借用或買賣人頭帳戶之方式，供詐騙集團作為詐欺他
          人交付財物或恐嚇他人交付贖金等不法用途，亦知金
          融機構帳戶係個人理財之重要工具，且關係個人財產
          、信用之表徵，應可預見他人向其收集金融機構帳戶
          之存摺、印章、金融卡及可語音查詢個人存款帳戶之
          密碼者，目的及手段詭異，應有持帳戶等相關物件，
          供己詐騙或恐嚇他人錢財之意圖，其亦知悉提供帳戶
          之存摺、金融卡供他人使用，具有幫助掩飾或藏匿他
          人犯罪所得財物之可能性，竟基於縱有人以其金融帳
          戶實施詐欺犯罪，亦不違背其本意之幫助詐騙集團從
          事詐欺取財行為之故意，於民國90年10月8 日至址設
          在高雄市前金區○○○路109 號之彰化商業銀行東高
          雄分行，開設帳號00000000000000000 號之帳戶，旋
          即於其後不詳時間、在高雄某不詳地點，將該帳戶之
          存摺、金融卡、印章及身分證等，交予真實姓名年籍
          不詳之成年詐騙集團成員使用。嗣詐騙集團內不詳姓
          名人員於90年11月中旬，在中國時報刊登加入威力俱
          樂部會員需繳交會費60萬元廣告之詐騙方式，使原告
          陷於錯誤，陸續匯款至訴外人李振豪等人之人頭帳戶
          內，嗣原告察覺有異要求退費，詐騙集團成員復佯稱
          會透過上開被告之帳戶以轉帳方式將款項退回，要求
          原告至銀行辦理約定轉帳手續，並要原告告知所有銀
          行之密碼，方便辦理轉帳手續，旋詐騙集團成員即自
          91年1月8日起至91年4月8日止，陸續由原告所有之臺
          灣銀行科學園區分行000000000000號帳戶內轉出如附
          表所示共計236,315 元(內含每次轉帳手續費18元)，
          至被告上開上開帳戶內，嗣原告於91年4月9日赴臺灣
          銀行登帳，始知受騙，被告上開幫助他人連續詐欺取
          財犯行業經本院刑事庭以95年度易字第73號案件判處
          有期徒刑6月在案。
      ２、按因故意或過失，不法侵害他人之權利者，負損害賠
          償責任。故意以背於善良風俗之方法，加損害於他人
          者，亦同，民法第184 條定有明文。查被告提供上開
          帳戶之存摺、金融卡、印章、身份證幫助詐騙集團詐
          取原告之財物，故意不法侵害原告之權利，原告受有
          損害與被告侵權行為有因果關係，被告應負侵權行為
          損害賠償責任。原告自得依民法第184 條規定，請求
          被告賠償損害。
  (二)被告則以：其係因應徵工作，遂依該公司之要求，交付印
      章、存摺、提款卡及身分證等予該公司，但因未至該公司
      工作，該公司即未返還其印章、存摺及提款卡。又因該工
      作，為報紙上所找，已忘記該公司名稱，及其後於新竹找
      到工作，即無暇回高雄掛失存摺。再者，被告並不認識詐
      騙集團的成員，其遭詐騙集團騙取存摺，亦係被害人，況
      帳戶內之金額亦非其所領走花用，自無須負賠償原告受損
      金額之責任等語，資為抗辯。
三、法院之判斷：
  (一)原告主張其所有之臺灣銀行科學園區分行帳號0000000000
      00帳戶內，先後於附表所示時間轉出共計236,315元(內含
      每次轉帳手續費18元 )至被告之上開帳戶內等情，業據提
      出臺灣銀行相互轉帳約定書、活期儲蓄存款明細各一件附
      卷可稽，且為被告所不否認，自堪信為真實。
  (二)又被告雖辯稱：其並不認識詐騙集團的成員，其遭詐騙集
      團騙取存摺，亦係被害人，況帳戶內之金額亦非其所領走
      花用，自無須負賠償原告受損金額之責任乙節，惟查：
      １、按依一般經驗，於郵局或銀行等金融機構開設存款帳
          戶暨請領存摺及金融卡，係供個人從事社會經濟活動
          流通資金之用，具有專屬性。又一般民眾均得以存入
          最低開戶金額之方式、在多數不同之金融機構申辦多
          數之存款帳戶使用，並無任何特殊之限制，是依一般
          人之日常生活經驗，若不以自己名義申請帳戶，反向
          他人借用存款帳戶使用，衡情可知係欲利用他人帳戶
          以隱瞞身份取得贓款並逃避警方查緝。再者，利用他
          人帳戶從事詐欺犯行，早為傳播媒體廣為報導，被告
          為有社會及工作經驗之成年人，自可預見提供金融帳
          戶之存摺、金融卡等物供他人使用，可能幫助詐欺犯
          既遂詐欺犯行並逃避查緝，堪予認定。
      ２、況被告雖陳稱其係於高雄應徵工作時，公司要求需提
          供帳戶，始將帳戶等資料以及身分證交予公司之人等
          等，然任何人均可辦理銀行開戶，取得存摺使用，本
          為公眾週知之常識，已如前述，而被告所言係應徵工
          作時公司要求需提供帳戶使用等等，然衡情，一般正
          常公司如欲供正常目的使用，實無借用員工存摺使用
          之必要，甚且更無於未正式通知錄取時即要員工提供
          存摺供公司使用之理？是被告所言實有可疑。況一般
          公司亦必在員工正式錄用後，始有要求員工提供銀行
          帳號，供薪資存入使用之必要，而被告非毫無社會經
          驗之人，豈有可能毫無預見「不詳公司」之不詳人士
          要其提供帳戶，係欲遂行詐欺犯罪使用之理？參以存
          摺、提款卡等乃重要個人理財工具，不可能輕易交由
          他人使用，若予交付，必清楚交付之對象，豈可能輕
          易忘記交付對象之名稱？再存摺、提款卡既已落入不
          詳公司之人手中，則必盡力追回，除非約定存摺由該
          公司使用，否則，縱無法追回，亦應辦理掛失方是，
          豈可能僅因戶頭內並無金錢，即任由不明人士使用代
          表個人身分之重要理財工具？況新竹與高雄僅數小時
          之車程，縱一時不便返回高雄辦理掛失手續，亦不可
          能拖延數月而仍不辦理掛失之理？此觀被告雖稱其身
          分證亦係交予不詳人士，惟其事後既知要申請補發 (
          90年11月14日 )，惟對未取回之存摺及提款卡竟未予
          掛失之申請，顯與常情不符，是其上開所辯，均與事
          理不相符合，要難採信。
      ３、參以被告上開行為，亦經本院刑事庭以95年度易字第
          73號刑事案件認定成立幫助連續意圖為自己不法之所
          有，以詐術使人將本人之物交付，處有期徒刑6 月在
          案，有本院95年度易字第73號刑事判決一紙附卷可稽
          ，從而，被告既可預見金融帳戶存摺提供他人使用，
          將幫助他人實施詐欺犯行，竟仍將存摺、提款卡及印
          章等交付他人，顯有縱有人以其金融帳戶實施詐欺犯
          罪亦不違背其本意之幫助詐欺不確定故意，至為灼然
          。
  (三)按數人共同不法侵害他人之權利者，連帶負損害賠償責任
      ；不能知其中孰為加害人者，亦同。造意人及幫助人，視
      為共同行為人，民法第185 條亦定有明文。本件被告既係
      將自己帳戶之存摺、金融卡、印章及身分證交付他人，而
      為他人使用於掩飾及詐欺之用，致原告因此受詐騙集團自
      上開臺灣銀行科學園區分行帳戶內轉出共計236,315 元至
      被告帳戶內，被告幫助詐騙集團詐欺原告之財物，則其對
      原告因此產生之財產權損害，自應負侵權行為損害賠償責
      任，此不因被告有無花用帳戶內之款項，而異其該負之損
      害賠償責任。又按負損害賠償責任者，除法律另有規定或
      契約另有訂定外，應回復他方損害發生前之原狀；因回復
      原狀而應給付金錢者，自損害發生時起，加給利息，民法
      第213條第1項、第2 項定有明文。則原告依據侵權行為損
      害賠償法律關係，請求被告賠償其因遭詐騙集團詐騙損失
      之財物236,315 元及自遭詐騙被轉帳日起至清償日止，按
      週年利率5%計算之利息，為有理由，應予准許。
四、綜上所述，原告請求被告給付236,315 元，及自遭詐騙集團
    自帳戶內轉帳匯款至被告帳戶日起至清償日止，按週年利率
    5%計算之利息，即其中(1)40,018元自91年1月8日起、(2)17,1
    27元自91年3月6日起、(3)18,118元自91年3月7 日起、(4)248
    元自91年3月15日起、(5)74,068 元自91年4月1日起、(6)16,7
    18元自91年4月8日起、(7)70,018元自91年4月8日起，均至清
    償日止，按年息百分之5 計算之利息，為有理由，應予准許
    ，逾此部分之請求，則屬無據，難予准許，應予駁回。
五、本件係屬民事訴訟法第427條第1項適用簡易程序所為被告敗
    訴之判決，爰依職權宣告假執行，是原告陳明願供擔保聲請
    宣告假執行，核無必要，併此敘明。
據上論結，本件原告之訴為一部有理由、一部無理由，依民事訴
訟法第436條第2項、第79條、第78條、第389條第1項第3 款，判
決如主文。
中    華    民    國    95    年    8     月    31    日
                  新竹簡易庭    法  官  王佳惠
以上正本係照原本作成。
如對本判決上訴，須於判決送達後20日內向本院提出上訴狀。
                                書記官  林淑瑜
中    華    民    國    95    年    8     月    31    日
附 表：
┌──┬──────┬───────┐
│編號│ 轉帳日期   │轉出金額      │
│    │(利息起算日 │(得請求給付利 │
│    │ 期)        │息之本金)     │
├──┼──────┼───────┤
│1   │91年1月8日  │40,018元      │
├──┼──────┼───────┤
│2   │91年3月6日  │17,127元      │
├──┼──────┼───────┤
│3   │91年3月7日  │18,118元      │
├──┼──────┼───────┤
│4   │91年3月15日 │248元         │
├──┼──────┼───────┤
│5   │91年4月1日  │74,068元      │
├──┼──────┼───────┤
│6   │91年4月8日  │16,718元      │
├──┼──────┼───────┤
│7   │91年4月8日  │70,018元      │
├──┼──────┼───────┤
│合計│            │236,315元     │
└──┴──────┴───────┘


司法院資訊處製作；財團法人民間司法改革基金會備份。
